【裁判字號】    96,易,603
【裁判日期】    970411
【裁判案由】    竊盜
【裁判全文】
臺灣宜蘭地方法院刑事判決               96年度易字第603號
公  訴  人  臺灣宜蘭地方法院檢察署檢察官
被      告  乙○○
選任辯護人  郭美春律師
上列被告因竊盜案件，經檢察官聲請簡易判決處刑（95年度偵字
第3559號），本院宜蘭簡易庭認為不宜以簡易判決處刑，移送本
院適用通常程序審理，判決如下：
    主  文
乙○○無罪。
    理  由
一、公訴意旨略以：被告乙○○係蘭陽休閒觀光開發事業股份有
    限公司（下稱蘭陽休閒公司）經理，負責該公司於冬山河親
    水公園內賣場之管理，為建造公園內賣店，詎其竟意圖為自
    己不法所有，於民國95年6月初某日，指揮其公司員工駕駛
    車牌號碼U2─5760號自用小貨車，至宜蘭縣五結鄉○○路○
    段18號宜蘭縣風景區管理所後方停車場，徒手竊取宜蘭縣風
    景區管理所置於該處之C型鋼約10支，每支約4公尺長，供其
    建造賣店所用，因認被告涉犯刑法第320條第1項之竊盜罪嫌
    。
二、按犯罪事實應依證據認定，無證據不得認定犯罪事實；又不
    能證明被告犯罪者，應諭知無罪之判決，刑事訴訟法第154
    條第2項、第301條第1項分別定有明文。又事實之認定，應
    憑證據，如未能發現相當證據，或證據不足以證明，自不能
    以推測或擬制之方法，為裁判基礎；且認定不利於被告之事
    實須依積極證據，苟積極證據不足為不利於被告事實之認定
    時，即應為有利於被告之認定；另認定犯罪事實所憑之證據
    ，雖不以直接證據為限，間接證據亦包括在內，然而無論直
    接證據或間接證據，其為訴訟上之證明，須於通常一般之人
    均不致有所懷疑，而得確信其為真實之程度者，始得據為有
    罪之認定，倘其證明尚未達到此一程度，而有合理之懷疑存
    在，致無從為有罪之確信時，即不得遽為不利於被告之認定
    ；依刑事訴訟法第161條第1項之規定，檢察官對於起訴之犯
    罪事實，應負提出證據及說服之實質舉證責任，倘其所提出
    之證據，不足為被告有罪之積極證明，或其指出證明之方法
    ，無從說服法院以形成被告有罪之心證，基於無罪推定之原
    則，自應為有利於被告之認定（最高法院40年台上字第86號
    、30年上字第816號、76年台上字第4986號、92年台上字第1
    28號判例意旨參照）。
三、本件公訴人認被告乙○○涉犯刑法第320條第1項之竊盜罪嫌
    ，無非係以被告乙○○之供述、證人丁○○之證詞、證人己○○之證詞、證人庚○○之證詞、現場蒐證照片等，為其論
    據。
四、按被告以外之人於審判外之言詞或書面陳述，除法律有規定
    者外，不得作為證據，刑事訴訟法第159條第1項定有明文。
    查證人丁○○、己○○（即廖萇山）於警詢之陳述，屬於被
    告以外之人審判外之陳述，且無刑事訴訟法第159條之2、之
    3規定所列之事由存在，被告復已否認上開陳述之證據能力
    ，依刑事訴訟法第159條第1項之規定，前揭證人於警詢中之
    陳述，均無證據能力。另證人己○○所提出的錄音譯文中，
    除了被告乙○○本人之陳述外，其他人之陳述也屬被告以外
    之人於審判外之陳述，且無刑事訴訟法第159條之2、之3規
    定所列之事由存在，被告復已否認上開陳述之證據能力，依
    刑事訴訟法第159條第1項之規定，亦無證據能力。
五、訊據被告乙○○固坦承「伊係蘭陽休閒公司總經理，負責該
    公司於冬山河親水公園內賣場之管理。伊有於95年6月初某
    日，指示員工甲○○駕駛車牌號碼U2─5760號自用小貨車前
    往宜蘭縣五結鄉○○路○段18號宜蘭縣風景區管理所後方停
    車場，運走宜蘭縣風景區管理所置於該處之C型鋼約10支，
    每支約4公尺長，供建造賣店之用。」等事實（見本院卷第1
    7、132頁），惟堅決否認有何竊盜犯行，辯稱「當初是我們
    在搭賣場時，宜蘭縣風景區管理所員工丁○○路過，丁○○
    對我說後面那裡有舊鐵料，你怎麼不去拿來用，我就說如果
    有欠的話，我再跟你講。後來承包的鐵工跟我說有欠幾根鐵
    料，他說要去外面載，我說童玩節時間快到了，你趕快蓋，
    我自己找人處理。我叫甲○○去找丁○○，載丁○○所講的
    C型鋼，後來甲○○就載了舊的C型鋼約十隻，每支長約4公
    尺。那些C型鋼是宜蘭縣風景區管理所員工丁○○借我的，
    不是我偷的，借用之後我並沒有裁剪那些C型鋼，使用後我
    也已經如數歸還，我沒有竊盜之犯意與犯行。」等語，經查
    ：
（一）證人即蘭陽休閒公司員工甲○○於本院審理時已結證「95
      年6月初某日下午上班時間，我有駕駛自小貨車到宜蘭縣
      風景區管理所後方的停車場載走10支長約4公尺的C型鋼，
      是老闆乙○○叫我去載的，乙○○說要搭賣場，他叫我去
      找宜蘭縣風景區管理所的丁○○組長，請莊組長幫我開門
      載C型鋼。我就開小貨車到宜蘭縣風景區管理所辦公室找
      莊組長長幫我開停車場的門，莊組長幫我開門後，我就進
      入停車場載走C型鋼，當時莊組長也在現場，莊組長交代C
      型鋼要還，不可以裁剪，我離開後，莊組長就把門關上。
      回到賣場後，我把C型鋼交給鐵工，並交代鐵工這批C型鋼
      不能剪。」等情甚明（見本院卷第55頁），核與證人即95
      年6月間承包蘭陽休閒公司童玩節賣場搭建工程之丙○○
      於本院審理時所結證「95年童玩節之前，被告叫我到冬山
      河去做一些鐵架，我有使用新的鐵料，但後來發現缺了7
      、8支，我對被告說要去外面載，被告說不用，被告叫我
      快點趕工，被告說他叫公司的人去載，之後被告公司的人
      載了長度4、5米，數量7、8支的舊鐵料來，當時被告在場
      ，被告說這些鐵料是向別人借的，童玩節結束要拆下來還
      給別人，所以不可以裁剪。而那些鐵料不用裁割，正好可
      以搭賣場上方的棚架。」之情節（見本院卷第60至62頁）
      、證人即宜蘭縣風景區管理所工務股員工己○○於本院審
      理時所結證「我進入停車場時，看見被告公司的人在搬運
      C型鋼，我就問被告公司員工甲○○是誰准你們搬C型鋼，
      甲○○說是宜蘭縣風景區管理所上級交代的。」之情節，
      （見本卷第87頁），均相符合。依此，足徵被告所辯「C
      型鋼是宜蘭縣風景區管理所員工丁○○出借的，並非偷的
      。」乙節，尚屬有據
（二）其次，證人即冬山河風景區管理站管理組組長丁○○於檢
      察官偵訊及本院審理時亦指證「我看見被告公司的人從宜
      蘭縣風景區管理所辦公室後面停車場拿走C型鋼時，我就
      向管理股己○○反應，己○○跟我說是管理股長庚○○同
      意的。我也有向工務股股長戊○○反應，戊○○也以手比
      向庚○○。」等情（見偵查卷第5、6頁，本院卷第74頁）
      ，核與證人己○○於檢察官偵訊及本院審理時所結證「是
      丁○○打電話給我，丁○○說看到有人在搬C型鋼，我才
      到現場去看。之後我回到宜蘭縣風景區管理所辦公室就向
      戊○○反應被告公司的人拿走C型鋼之事，戊○○沒有回
      答，只有用手指庚○○的位置，我認為戊○○的意思，是
      指庚○○同意的。隔天我也有向庚○○反應，庚○○只有
      揮一揮手，我認為他的意思是叫我不要管。」之情節相符
      （見偵查卷第6頁，本院卷第87、95至96頁）。是依證人
      丁○○、己○○上開證詞，亦可證明被告使用宜蘭縣風景
      區管理所所有之C型鋼前，確實已經得到宜蘭縣風景區管
      理所內部員工之同意，被告所辯「那些C型鋼不是偷來的
      」乙節，應屬可採。至於證人丁○○雖否認「伊出借C型
      鋼予被告」、證人即宜蘭縣風景區管理所管理股長庚○○
      亦否認「己○○曾向其反應被告公司取走C型鋼之事、伊
      出借C型鋼予被告」，惟因證人丁○○、庚○○均屬宜蘭
      縣風景區管理所所屬之公務人員，於本件被告使用宜蘭縣
      風景區管理所C型鋼之事爆發後，渠二人自會擔心因出借C
      型鋼之事遭追究民事、刑事或行政責任，因此證人丁○○
      、庚○○為避免自己惹禍上身，遂否認上情，並為前揭相
      互推託之詞之可能性甚高。另證人即宜蘭縣風景區管理所
      工務股長戊○○雖亦否認「丁○○、己○○曾向其反應被
      告公司取走C型鋼之事」，惟因證人戊○○亦屬宜蘭縣風
      景區管理所所屬之公務人員，於本件被告使用宜蘭縣風景
      區管理所C型鋼之事爆發後，雖無人指證係其所出借，然
      慮及與庚○○同僚之情，並避免自己惹上麻煩，其為置身
      事外而否認上情之可能性亦無法排除。因此，尚難僅以前
      揭證人否認之詞，即遽認被告係未經許可而盜用本案C型
      鋼。
（三）再者，宜蘭縣風景區管理所辦公室後方放置本案C型鋼之
      停車場平時皆有門禁管制之事實，分據證人戊○○、庚○○、己○○證述綦詳（見本院卷第47、64、85頁）。佐以
      證人甲○○於本院審理時亦證述「95年6月初某日下午上
      班時間，我有駕駛自小貨車到宜蘭縣風景區管理所後方的
      停車場載走十支C型鋼，我是從冬山河園區內的賣場，走
      園區○○道路，經過宜蘭縣風景區管理所辦公室前面，從
      辦公室旁之停車場大門進入該停車場，之後沿原路回到賣
      場。」等情甚詳（見本院卷第55、58頁），且與證人己○○於本院審理時所證述「我到現場時，我問被告公司員工
      甲○○是誰准你們搬C型鋼，甲○○說是宜蘭縣風景區管
      理所上級交代的。被告公司的人搬運C型鋼的路徑，有經
      過宜蘭縣風景區管理所辦公室前面，且是在上班時間搬的
      。」之情節（見本院卷第87、90、91頁），證人丁○○於
      本院審理時證述「我是騎腳踏車在停車場繞，發現被告公
      司員工的甲○○在停車場指揮其他工人搬運C型鋼。被告
      公司的人把C型鋼載走時，有經過宜蘭縣風景區管理所辦
      公室前面，且當時是上班時間。」之情節（見本院卷第72
      、73、77、81頁），均相符合。從而，倘非被告已得宜蘭
      縣風景區管理人員之同意借用本案C型鋼，則被告之員工
      如何能夠開啟停車場大門，進入停車場運走C型鋼？被告
      又豈敢如此大膽，於宜蘭縣風景區管理所人員上班之時間
      ，眾人所得目睹之情形下，命其員工往返經過宜蘭縣風景
      區管理所辦公室前，大剌剌的、毫無遮掩的載走本案之C
      型鋼？當被告之員工甲○○於搬運本案C型鋼時，既先遇
      到宜蘭縣風景區管理所員工丁○○於停車場內巡視，復又
      遇到己○○上前追問何人准其搬運C型鋼，甲○○豈能光
      明正大的回稱「是宜蘭縣風景區管理所上級交代的」等語
      ，且毫無畏懼的繼續搬運C型鋼，將之運離現場？依此，
      再再顯示被告使用宜蘭縣風景區管理所所有之C型鋼前，
      確實已經得到宜蘭縣風景區管理所內部員工之同意。
（四）至於本案之C型鋼究竟屬於宜蘭縣風景區管理所哪一個單
      位的哪一個人管理？何人才有出借權？連宜蘭縣風景區管
      理所的內部人員都不清楚，更何況是被告，此觀證人戊○○所稱「C型鋼並沒有特定保管單位，東西堆置在哪裡，
      就由堆置處所的現場管理人員來保管，本案C型鋼是放置
      在臨時停車場，是由宜蘭縣風景區管理派駐冬山河的管理
      站現場人員來管理，至於是由何人來管，我不知道。」（
      見本院卷第47、50、52、53頁）、證人庚○○所稱「C型
      鋼屬於物料，物料部分是工務股管理。」（見本院卷第65
      頁）、證人丁○○所稱「停車場內屬於風管所的東西，包
      括C型鋼，應該是工務股的己○○管理，管理組只負責停
      車場的車輛，不負責C型鋼及其他物品。」（見本院卷第7
      9、81頁）、證人己○○所稱「放在停車場的C型鋼應該是
      由冬山河親水公園管理站的現場人員管理的」（見本院卷
      第83、91頁）等證詞即明。因此，當被告得到宜蘭縣風景
      區管理所內部人員（不論是被告及證人甲○○所指之丁○○、證人丁○○及己○○所指之庚○○，或宜蘭縣風景區
      管理所其他員工）之同意出借本案C型鋼時，被告主觀上
      當認為其已得到宜蘭縣風景區管理所人員之同意，可借用
      該批C型鋼，縱然實際上前述之同意出借人並無出借之權
      利，惟就被告主觀認知而言，顯難認為其有為自己不法所
      有之竊盜意圖甚明。
（五）此外，證人甲○○於本院審理時已證述「童玩節結束後，
      不需要再使用C型鋼了，乙○○就叫我把那些C型鋼載還給
      宜蘭縣風景區管理所，我就載回去還給莊組長，我載回去
      還的C型鋼數量、長度與原來載走的相符。」等情明確（
      見本院卷第57至58頁），核與證人丙○○於本院審理時所
      證述「童玩節結束後，我就把那些C型鋼拆下來，留在現
      場給被告處理。」之情節相符（見本院卷第61至62頁），
      佐以證人己○○亦證稱「後來丁○○說被告公司載走的C
      型鋼，已經還我們了。」等情甚明（見本院卷第93頁），
      是被告所辯「借用之後我並沒有裁剪那些C型鋼，使用後
      我也已經如數歸還，我沒有竊盜之犯意與犯行。」乙節，
      亦非毫無憑據。況且，被告使用本案C型鋼之前，已經得
      到宜蘭縣風景區管理所內部員工同意之事實，業經認定在
      前，則縱使被告於使用C型鋼時，違反其對於該同意出借
      之宜蘭縣風景區管理所內部員工之承諾（即答應不切割C
      型鋼），而將所借用之C型鋼予以切割使用，亦無從因被
      告事後違反承諾之舉，即推得被告自始即有竊盜犯意與犯
      行之結論。
六、綜上所述，公訴人所舉證據尚不足以證明被告乙○○有何竊
    盜犯行，自不能為被告有罪之積極證明。此外，復查無其他
    積極證據證明被告確有公訴人所指之竊盜犯行，揆諸首揭二
    之說明，自應為有利於被告之認定。從而，本件尚不能證明
    被告犯罪，依法應為被告無罪判決之諭知。
據上論斷，應依刑事訴訟法第452條、第284條之1、第301條第1
項前段，判決如主文。
本案經檢察官吳廣莉到庭執行職務。
中    華    民    國    97    年    4     月    11    日
                  刑事第三庭法  官  劉家祥
以上正本證明與原本無異。
如不服本判決應於收受本判決後10日內向本院提出上訴書狀，並
應敘述具體理由。若未敘述理由者，應於上訴期間屆滿後20日內
向本院補提理由書狀(均須按他造當事人之人數附繕本)。
                            書記官  劉謹翊
中    華    民    國    97    年    4     月    14    日


司法院資訊處製作；財團法人民間司法改革基金會備份。
